臺灣新北地方法院刑事判決
111年度訴字第1027號
公  訴  人  臺灣新北地方檢察署檢察官
被      告  蔡忠憲

                    籍設新北市○○區○○路000號0樓（新北市蘆洲戶政事務所）

上列被告因詐欺案件，經檢察官提起公訴（110年度偵緝字第253
2號），本院判決如下：
    主  文
蔡忠憲犯詐欺取財罪，處拘役參拾日，如易科罰金，以新臺幣壹
仟元折算壹日；又幫助犯詐欺取財罪，處拘役伍拾日，如易科罰
金，以新臺幣壹仟元折算壹日。應執行拘役柒拾日，如易科罰金
，以新臺幣壹仟元折算壹日。
    事  實
一、蔡忠憲意圖為自己不法所有，基於詐欺取財之犯意，於民國
    109年4月9日某時許，以LINE暱稱「急用錢找小臻」名義，
    向詹喬甯（原名詹雅晴，所涉幫助詐欺罪嫌，業經臺灣臺北
    地方檢察署檢察官以110年度偵緝字第955號為不起訴處分確
    定）佯稱：申請行動電話門號0000000000號可以幫其借到錢
    云云，導致詹喬甯陷於錯誤，而於109年5月5日申請上揭門
    號並交予蔡忠憲。
二、蔡忠憲取得詹喬甯上揭SIM卡，並自真實姓名年籍不詳，自
    稱「老李」之人處取得許芷瑜【所涉幫助詐欺罪嫌，業經臺
    灣臺北地方法院以110年度簡字第1414號判處有期徒刑2月，
    併科罰金新臺幣（下同）2萬元，緩刑2年確定】申辦之第一
    銀行木柵分行帳號00000000000號帳戶（下稱本案一銀帳戶
    ）之提款卡及密碼後，明知金融帳戶之提款卡及密碼係供特
    定人使用之重要理財、交易工具，亦知悉行動電話門號為個
    人通訊工具，申請開設並無任何特殊限制，一般民眾憑相關
    證件皆可隨時向電信公司申請使用，並能預見將行動電話門
    號、金融帳戶之提款卡及密碼交付陌生人使用，將可能淪為
    他人實施詐欺等財產犯罪之工具，竟仍基於縱有人以行動電
    話門號、金融帳戶實施詐欺取財亦不違背其本意之犯意，
　　見網路上刊登出租SIM卡、金融帳戶之廣告後，即以每個月3
    萬元之代價出租予真實姓名年籍不詳之人。嗣該詐騙者遂於
    109年7月24日某時，使用上開手機門號撥打電話給朱榮昌佯
    稱：投資地下指數期貨，下單可獲利云云，致朱榮昌陷於錯
    誤，並依指示與通訊軟體LINE暱稱「綸霖」之人加為好友，
    並於109年7月28日下午3時許，臨櫃轉帳6萬元（其中30元為
    手續費）至本案一銀帳戶內。嗣朱榮昌聯絡「綸霖」出金未
    果，後遭斷絕聯絡，發覺有異並報警處理，始循線查悉上情
    。
三、案經臺北市政府警察局文山第一分局報告臺灣新北地方檢察
    署檢察官偵查起訴。
    理  由
壹、程序部分：
    按被告以外之人於審判外之言詞或書面陳述，除法律有規定
    者外，不得作為證據，刑事訴訟法第159 條第1 項固定有明
    文。惟被告以外之人於審判外之陳述，雖不符同法第159 條
    之1 至同條之4 之規定，而經當事人於審判程序同意作為證
    據，法院審酌該言詞或書面陳述作成時之情況，認為適當者
    ，亦得為證據；又當事人、代理人或辯護人於法院調查證據
    時，知有第159條第1項不得為證據之情形，而未於言詞辯論
    終結前聲明異議者，視為有前項之同意，同法第159條之5第
    1項、第2項亦有明文規定。經查，本判決下列所引用被告以
    外之人於審判外之陳述，檢察官、被告蔡忠憲於本院準備程
    序時同意有證據能力（見本院卷第38頁），本院審酌上開傳
    聞證據製作時之情況，尚無違法不當及證明力明顯過低之瑕
    疵，亦認以之作為證據要屬適當，爰依刑事訴訟法第159條
    之5第1項之規定，認均有證據能力。
貳、實體部分：
一、認定事實之理由與依據：　　
　　訊據被告對上開事實於本院審理時均坦承不諱，並有證人即
    被害人朱榮昌、詹喬甯於警詢、證人黃湘凌於警詢、證人許
    芷瑜於檢察官偵訊時證述在案（見臺灣新北地方檢察署110
    年度偵字第10693號卷，下稱偵10693卷，第7至10、77至81
    、13至14頁、110年度偵緝字第2532號卷，下稱偵緝卷，第1
    23至127頁），另有證人朱榮昌與「綸霖」之對話紀錄、合
    作金庫商業銀行匯款申請書、合作金庫銀行存款存摺封面、
    內頁交易明細影本、通聯調閱查單、被告與證人詹喬甯之對
    話紀錄在卷可查（見偵10693卷第23至35、37、39至41、75
    頁、偵緝卷第67至76頁），堪認被告上開自白應與事實相符
    ，足以採信。本件事證明確，被告犯行足以認定，應依法論
    科。
二、論罪科刑：
　　㈠核被告就事實欄一所為，係犯刑法第339條第1項之詐欺取
      財罪；事實欄二所為，係犯刑法第30條第1項前段、第339
      條第1項之幫助詐欺取財罪。被告雖向證人詹喬甯施以詐
      術而取得證人詹喬甯所申辦之SIM卡；另提供上開SIM卡、
      本案一銀帳戶之提款卡及密碼作為詐欺者向證人朱榮昌詐
      欺取財之工具，固堪認定，惟遍查全卷，仍不足以積極證
      明被告在取得上開SIM卡、交付上開SIM卡及本案一銀帳戶
      之提款卡及密碼給詐欺者使用之過程，有與「綸霖」所犯
      之詐欺犯行具有犯意聯絡，且被告交付上開SIM卡及本案
      一銀帳戶之提款卡及密碼之作為，均屬「綸霖」上開詐欺
      犯行之構成要件以外行為。再者，被告雖自「老李」處取
      得本案一銀帳戶之提款卡及密碼，但「老李」與「綸霖」
      間是否具有關連性亦無法證明，故本案實無法證明被告詐
      欺取得上開SIM卡之正犯確實有三人以上，或交付上開SIM
      卡及本案一銀帳戶後，實施詐欺取財犯行之正犯亦有三人
      以上，依罪疑唯輕原則，自應為有利於被告之認定，亦即
      被告僅係犯一般詐欺取財罪及幫助犯一般詐欺取財罪。公
      訴意旨認為被告所為均涉犯刑法第339條之4第1項第2款之
      三人以上共同詐欺取財罪，尚有誤會，惟二者基本社會事
      實同一，爰依刑事訴訟法第300條之規定，就起訴之犯罪
      事實，變更檢察官所引應適用之法條。
　　㈡被告就詐騙者詐欺證人朱榮昌部分，係幫助他人實行犯罪
      行為，為幫助犯，應依刑法第30條第2項規定，按正犯之
      刑減輕之。
　　㈢被告上開2次犯行，犯意各別，行為亦殊，應予以分論併罰
      。
三、爰以行為人之責任為基礎，審酌被告以詐術誘騙證人詹喬甯
    申辦SIM卡，又提供上開SIM卡及本案一銀帳戶之提款卡、密
    碼與他人使用，致詐欺者用以作為詐欺取財犯罪工具，助長
    犯罪風氣，且造成執法人員難以追查該詐欺者真實身分，增
    加被害人尋求救濟之困難，並擾亂金融交易往來秩序，所為
    應予非難，惟被告犯後終能坦承犯行，態度尚可，兼衡被告
    高中肄業之智識程度、目前從事工程的工頭、需要扶養父親
    之家庭經濟狀況（見本院卷第63頁）、犯罪之手段、被害人
    數、受騙金額、價值等一切情狀，分量處如主文所示之刑，
    並定應執行刑，及均諭知易科罰金之折算標準。
四、查本案並無證據足認被告提供上開SIM卡、本案一銀帳戶之
    提款卡及密碼，獲有任何報酬或利益，是基於罪疑有利被告
    原則，難認被告有何犯罪所得，自不生犯罪所得應予沒收之
    問題。　　
據上論斷，應依刑事訴訟法第299條第1項前段、第300條，判決
如主文。
本案經檢察官王涂芝偵查起訴，由檢察官宋有容到庭執行職務。
中　　華　　民　　國　　111 　年　　10　　月　　27　　日
                    刑事第十七庭審判長法  官  劉凱寧

　　　　　　　　　　　　　　　　　　　法  官  黃俊雯

　　　　　　　　　　　　　　　　　　　法  官  許菁樺
上列正本證明與原本無異。　　　　　　　
如不服本判決，應於判決送達後20日內敘明上訴理由，向本院提
出上訴狀（應附繕本），上訴於臺灣高等法院。其未敘述上訴理
由者，應於上訴期間屆滿後20日內向本院補提理由書「切勿逕送
上級法院」。　　　　　　　
                                     書記官  陳冠云     
中　　華　　民　　國　　111 　年　　10　　月　　28　　日
附錄本案論罪科刑法條全文
中華民國刑法第30條（幫助犯及其處罰）
幫助他人實行犯罪行為者，為幫助犯。雖他人不知幫助之情者，
亦同。
幫助犯之處罰，得按正犯之刑減輕之。　　　
中華民國刑法第339條（普通詐欺罪）
意圖為自己或第三人不法之所有，以詐術使人將本人或第三人之
物交付者，處5年以下有期徒刑、拘役或科或併科50萬元以下罰
金。
以前項方法得財產上不法之利益或使第三人得之者，亦同。
前二項之未遂犯罰之。